【裁判字號】    99,訴,416
【裁判日期】    991011
【裁判案由】    毒品危害防制條例
【裁判全文】
臺灣高雄地方法院刑事判決               99年度訴字第416號
公  訴  人  臺灣高雄地方法院檢察署檢察官
被      告  戊○○
選任辯護人  蔡淑媛律師
上列被告因毒品危害防制條例案件，經檢察官提起公訴（98年度
偵字第4744號），本院判決如下：
    主  文
戊○○販賣第三級毒品，處有期徒刑柒年。扣案如附表編號1 所
示之物沒收。
    事  實
一、戊○○明知愷他命經公告列為毒品危害防制條例第2 條第2
    項第3 款之第三級毒品，不得予以販賣，竟意圖營利而基於
    販賣第三級毒品愷他命之犯意，於民國98年2 月7 日前某日
    ，在某不詳地點，向某真實姓名、年籍不詳之成年人，以不
    詳之代價，販入如附表編號1 所示之第三級毒品愷他命1 包
    。嗣於98年2 月7 日下午1 時50分許，戊○○與不知情之友
    人丙○○、丁○○，一同至高雄市新興區○○○路90號8 樓
    之5 之套房，尋訪丙○○之友人乙○○時，將前揭第三級毒
    品愷他命攜帶至該處，並在該處取出向在場之丙○○、丁○○、乙○○、己○及甲○○等人炫耀（丙○○、丁○○、乙○○、己○、甲○○嗣均經檢察官為不起訴處分確定）。之
    後於同日下午2 時5 分許，警方人員因接獲民眾報案表示上
    開套房內疑似有人施用毒品而前往查訪，戊○○知悉警方人
    員前來後，即將前揭第三級毒品愷他命往窗外丟棄，而丙○○及乙○○亦分別將渠等持有之如附表編號2 至7 所示物品
    丟往窗外，然仍經警方人員在前開套房對面房屋之7 樓樓頂
    ，扣得如附表編號1 所示之第三級毒品愷他命，及在高雄市
    新興區○○○路90號旁之馬路上，扣得如附表編號2 至7 所
    示之物，因而查悉上情。
二、案經高雄市政府警察局新興分局移送臺灣高雄地方法院檢察
    署檢察官偵查起訴。
    理  由
壹、對於證據能力之判斷
一、按被告以外之人於審判外之言詞或書面陳述，除法律有規定
    者外，不得作為證據，刑事訴訟法第159 條第1 項固定有明
    文。然被告以外之人於司法警察（官）調查中所為之陳述，
    與審判中不符時，其先前之陳述具有較可信之特別情形，且
    為證明犯罪事實存否所必要者，得為證據，亦經刑事訴訟法
    第159 條之2 規定甚明。上開規定係以被告以外之人於司法
    警察（官）調查中之陳述，性質上屬傳聞證據，原則上不認
    其具證據能力，惟該等陳述內容倘一昧排除其證據能力，亦
    有違實體真實發見之訴訟目的，是以先前與審判中不符之陳
    述，具有較可信之特別情況，且為證明犯罪事實存否所必要
    者，則例外認有證據能力。本件證人己○、丙○○、甲○○
    ，均係被告是否有前開犯行之重要證人，且該3 名證人於警
    詢中，原均陳稱被告有取出如附表編號1 所示之第三級毒品
    愷他命，並向在場人詢問「是否有見過這麼大包的東西」，
    且於警方人員至前開套房查訪時，係由被告將該包第三級毒
    品愷他命往窗外丟棄。然於本院審理中，證人丙○○卻改稱
    係受證人乙○○要求方於警詢中為上開陳述，而證人己○、
    甲○○則改稱未曾親自見聞上情或相關情形已不復記憶，顯
    係就案情有重要關係之事項為前後不符之陳述。而本院審酌
    證人己○、丙○○、甲○○於警詢中為陳述時，係於案發後
    所為之立即陳述，且渠等當時所為之陳述內容，係屬互符一
    致，相較渠等於本院審理時，係在被告面前，當庭指述被告
    是否犯案，依其外部情況，顯有受不當外力干擾，內在之壓
    力及事後串謀之可能性，堪認證人己○、丙○○、甲○○於
    警詢中之陳述具有特別可信之情況，且為證明被告犯罪事實
    之存否所不可欠缺，依刑事訴訟法第159 條之2 ，應具有證
    據能力。是被告及其辯護人雖於本院審理中主張證人己○、
    丙○○、甲○○上開警詢中之陳述無證據能力（見本院1 卷
    第23頁），然尚無從予以採認。
二、次按，被告以外之人於審判中所在不明而無法傳喚或傳喚不
    到者，其於檢察事務官、司法警察官或司法警察調查中所為
    之陳述，經證明具有可信之特別情況，且為證明犯罪事實之
    存否所必要者，得為證據，刑事訴訟法第159 條之3 第3 款
    規定甚明。本件被告及其辯護人雖主張證人丁○○於警詢中
    之陳述，係審判外陳述，並無證據能力，惟證人丁○○經本
    院合法傳喚而未到庭作證，有本院送達證書、審判期日報到
    單在卷可稽。而本院審酌證人丁○○係本案之重要證人，對
    於相關案情有所瞭解，且證人丁○○於警詢中之陳述內容，
    係於案發後所為之立即陳述，且與其他證人所述情形相符，
    足徵證人丁○○於警詢中之陳述，要屬確然有據，而具有可
    信之特別情況。此外，證人丁○○警詢中之證詞，係證明被
    告上開犯行之存否所必要，依據前揭刑事訴訟法第159 條之
    3 第3 款規定，本院認證人丁○○於警詢中之陳述，應具有
    證據能力。
三、另按，被告以外之人於審判外之陳述，雖不符前4 條之規定
    ，而經當事人於審判程序同意作為證據，法院審酌該言詞陳
    述或書面陳述作成時之情況，認為適當者，亦得為證據。當
    事人、代理人或辯護人於法院調查證據時，知有第159 條第
    1 項不得為證據之情形，而未於言詞辯論終結前聲明異議者
    ，視為有前項之同意，刑事訴訟法第159 條之5 定有明文。
    卷附扣押筆錄、扣押物品目錄表，係被告以外之人於審判外
    之書面陳述，而檢察官、被告及其辯護人，就上開陳述，未
    於本院審理過程中聲明異議，本院並審酌前開陳述作成時之
    情況正常，所取得過程並無瑕疵，且與本案相關之待證事實
    具有關連性，認適當作為證據，依前開刑事訴訟法第159 條
    之5 之規定，認上開陳述具有證據能力。
四、再按，被告以外之人於偵查中向檢察官所為之陳述，除顯有
    不可信之情況者外，得為證據，刑事訴訟第159 條之1 第2
    項定有明文。又刑事訴訟法第158 條之3 所謂證人依法應具
    結而未具結者，其證言不得作為證據，係指檢察官或法官以
    「證人身分」傳喚被告以外之人（如證人、告發人、告訴人
    、被害人、共犯或共同被告）到庭作證，或到庭後轉換為「
    證人身分」為調查時，始應依法命於供前或供後具結，其陳
    述方得作為證據，故若非以「證人身分」訊問，即與「依法
    應具結」之要件不合，未命具結，純屬檢察官或法官調查證
    據職權之適法行使，當無違法可言（最高法院98年度台上字
    第663 號判決意旨參照）。本件證人己○、丙○○、甲○○
    、乙○○、丁○○於偵訊中之陳述，雖部分內容未經具結，
    惟渠等當時係以被告身分為供述，依法不需具結，且依卷內
    所存證據，亦未顯示該等陳述有何顯不可信之情況，且該等
    陳述與本案相關之待證事實具有關連性，依前揭說明，該等
    陳述自應具有證據能力。
五、卷附高雄醫學大學附設中和紀念醫院檢驗報告、內政部警政
    署刑事警察局鑑定書、高雄市政府警察局測謊鑑定書，雖係
    被告以外之人於審判外之書面陳述，然上開書面陳述，分別
    係經檢察官或本院囑託下所為之鑑定，依刑事訴訟法第208
    條規定，該等鑑定意見均應有證據能力。
六、錄影監視畫面、相片等物，均係利用機械力攝錄畫面後，再
    將該等畫面客觀、自然呈現之物，此與「供述證據」係供述
    者對於有關體驗之事實，經由知覺、記憶、表現、敘述或敘
    述性動作等過程予以傳達者自為不同，其本質上屬物證之一
    種，非屬供述證據，不適用傳聞法則。是本件卷附之蒐證相
    片，既與被告本件犯行有相當之關聯性，且非不法取得，自
    應具有證據能力。
貳、實體方面
一、訊據被告固不否認警方人員於98年2 月7 日下午2 時5 分許
    ，前往高雄市新興區○○○路90號8 樓之5 之套房查訪時，
    其與證人丙○○、丁○○、乙○○、己○、甲○○均在該套
    房內，而警方人員當時在該套房對面房屋7 樓樓頂所扣獲之
    如附表編號1 所示之物，係前揭套房內之人所丟出等事實，
    然矢口否認有何販賣第三級毒品愷他命之犯行，辯稱：案發
    當天下午1 時50分許，伊與丙○○、丁○○一起到高雄市新
    興區○○○路90號8 樓之5 的套房，而去該處的目的，是要
    施用愷他命。到達該處時，乙○○、己○、甲○○3 人已經
    在裡面，當時伊見到乙○○身旁的衣櫃放有如附表編號1 所
    示之愷他命，乙○○並表示該包愷他命是其所有，且問在場
    的人是否要購買。嗣警方人員前來查訪時，伊有見到乙○○
    將該包愷他命往外丟，之後警方人員將伊及其他5 人帶回警
    局作筆錄前，伊有聽到乙○○要求其他人指認說如附表編號
    1 所示之愷他命是伊所有，當時乙○○並向伊表示，其與丙○○已就同時查獲之其他毒品扛下罪責，要伊扛下持有如附
    表編號1 所示愷他命之罪責，但當時伊並未同意，只是安靜
    的不回話。本件扣案如附表編號1 所示之愷他命，實際上係
    乙○○所有，並非伊所有，伊自無販賣該包愷他命之犯行云
    云。經查：
（一）警方人員於98年2 月7 日下午2 時5 分許，因接獲民眾報
      案表示高雄市新興區○○○路90號8 樓之5 之套房內疑似
      有人施用毒品而前往該處查訪時，被告、證人己○、丙○○、甲○○、乙○○、丁○○等人均在該套房內，嗣該套
      房內之人雖將如附表所示之毒品往窗外丟棄，惟仍經警方
      人員在前開套房對面房屋之7 樓樓頂，扣得如附表編號1
      所示之第三級毒品愷他命，另在高雄市新興區○○○路90
      號旁之馬路上，扣得如附表編號2 至7 所示之第二、三級
      毒品等事實，業據證人己○（見警卷第1 至3 頁）、甲○○（見警卷第10至12頁）、丙○○（見警卷第13至15頁）
      、丁○○（見警卷第16至18頁）於警詢中陳述明確，並有
      本件扣押筆錄及扣押物品目錄表（見警卷第19、20、26、
      27、29、30頁）、高雄醫學大學附設中和紀念醫院98年7
      月14日第9807-61 號至第9807-66 號、98年7 月21日第98
      07-67 號、99年4 月6 日第0000-000號檢驗報告（見偵卷
      第66至71頁、第85頁、本院2 卷第13頁）、蒐證相片（見
      警卷第32頁）在卷可稽，復為被告所不否認，自堪予以認
      定。
（二）扣案如附表編號1 所示之第三級毒品愷他命，係被告所攜
      帶至前開套房，並曾在該套房內取出向證人己○、乙○○
      、甲○○、丙○○、丁○○炫耀，詢問渠等「是否有見過
      這麼大包的東西」，嗣警方人員至該套房敲門欲進入查訪
      時，被告即將該包第三級毒品愷他命往窗外丟棄之事實，
      業據證人己○（見警卷第1 頁背面、第2 頁、偵卷第10頁
      ）、甲○○（見警卷第11頁、偵卷第12頁）、丙○○（見
      警卷第14頁、偵卷第9 、76、77頁）、丁○○（見警卷第
      17頁、偵卷第13頁）於警詢及偵訊中、證人乙○○於偵訊
      及本院審理中（見偵卷第4 、60、61頁、本院2 卷第57至
      66頁）證述明確，且該5 名證人所述上開情節，彼此間要
      屬互符一致，足證渠等所為證述內容合於事實，堪以採信
      ，從而，此部分之事實，應堪認定。
（三）被告雖以前詞辯稱扣案如附表編號1 所示之第三級毒品愷
      他命非其攜帶至前開套房，且其亦未有將該包第三級毒品
      愷他命往窗外丟棄之行為，而證人丙○○、己○、甲○○
      於本院審理中亦均翻異前詞，其中證人丙○○改稱：案發
      當日，伊、丁○○及被告，本來係在被告住處聊天，之後
      因為很無聊，伊3 人就去前開套房找乙○○，去到該處時
      ，就見到桌上放著如附表編號1 所示之愷他命，而當時己○、乙○○、甲○○均已在場。之後警方人員來查訪時，
      因為情形很混亂，所以伊沒看清楚上開愷他命是誰丟的，
      而伊自己則是丟掉伊身上的5 小包愷他命。伊於警詢中說
      被告有拿出如附表編號1 所示之愷他命來炫耀，之後並將
      之丟到窗外，並不實在，會這樣說的原因，是因為乙○○
      在警局中要求伊這樣說，當時乙○○是單獨向伊為上開表
      示，但被告在旁邊有聽到，就說怎麼可以說那1 大包愷他
      命是他的。而因為伊不太瞭解乙○○，怕乙○○會來找伊
      ，所以就照其要求為陳述。又因為乙○○在警局中有要求
      伊為上開陳述，所以伊猜想乙○○也有這樣跟別人說，但
      伊並未親耳聽到乙○○要求他人指述被告云云（見本院2
      卷第30至42頁）；證人己○則謂：伊忘記案發當時有無看
      到1 大包愷他命，只知道警方人員來的時候，被告、丙○○、乙○○有在丟東西，之前會講被告有丟扣案的1 大包
      愷他命，是因為丙○○、乙○○2 人已分別承認哪些扣案
      物品為其所有，所以想說剩下的那1 大包愷他命應該是被
      告所丟的。又伊當時雖然聽到有人說「是否有見過這麼大
      包的東西」，但無法判斷說是誰說的，伊先前是因為聽到
      這句話時，回頭剛好見到被告在用愷他命，所以就認為是
      被告講的云云（見本院2 卷第43至49頁）；證人甲○○表
      示：案發當時，伊沒有親眼見到被告將愷他命拿出來，只
      見到被告、丙○○、乙○○有在丟東西，但沒看清楚他們
      丟什麼，而因為此事與伊無關，所以案發當時的相關情形
      ，伊均記不清楚了云云（見本院2 卷第50至57頁）。然關
      於證人己○、甲○○上開於本院審理中之證詞部分，證人
      己○於警詢中明確證稱：伊見到被告從1 個袋子內拿出1
      大包愷他命，而被告拿出該包愷他命時，伊、丙○○、甲○○及乙○○都有看到，而因為當時丁○○躺在床上，所
      以伊不知道丁○○有無看見，當時被告並有問在場的人說
      「是否有見過這麼大包的東西」。嗣警方人員前來時，伊
      親眼見到被告將東西往外丟，在套房對面樓頂尋獲的1 大
      包愷他命，是被告所丟棄的等語（見警卷第1 頁背面、第
      2 頁），而證人甲○○於警詢中亦清楚證稱：伊見到被告
      拿出1 大包愷他命，而被告拿出該包愷他命時，伊、丙○○、己○及乙○○都有看到，而因為當時丁○○躺在床上
      ，所以伊不知道丁○○有無看見，當時被告並有問在場的
      人說「是否有見過這麼大包的東西」。嗣警方人員前來時
      ，伊有親眼見到被告將東西往外丟，在套房對面樓頂尋獲
      的1 大包愷他命，是被告所丟棄的等語（見警卷第11頁）
      ，業就渠2 人如何親自見聞被告取出如附表編號1 所示之
      第三級毒品愷他命及嗣後將之往窗外丟棄之情形予以清楚
      陳述，並均強調不瞭解證人丁○○是否有見到被告取出該
      包第三級毒品愷他命之過程，顯無渠等於本院審理中所稱
      未曾親自見聞相關事發經過之情；再佐以渠2 人於警詢中
      均表示與被告係第一次見面（見警卷第2 頁背面、第11頁
      背面），而被告於本院審理中亦陳稱與渠2 人並無仇怨（
      見本院1 卷第17頁），衡情若非證人己○、甲○○果有親
      自見聞前揭情形，當無可能於警詢中故為虛偽陳述而設詞
      誣陷被告，足證證人己○、甲○○於本院審理中之上開證
      述內容，要係迴護被告之詞，無從予以採認。
（四）關於證人丙○○前揭於本院審理中之證詞部分，證人丙○○該等證述內容，非但與其前於警詢、偵訊中所言有所矛
      盾，復與證人己○、甲○○、丁○○於警詢及偵訊中之證
      述情節不同，且證人乙○○於本院審理中亦證稱：伊沒有
      要求丙○○說是被告將扣案的1 大包愷他命丟到窗外去等
      語（見本院2 卷第62頁），則證人丙○○於本院審理中所
      述是否可採？實非無疑。再者，證人丙○○於本院審理中
      自陳：伊與其他人在警局等候製作筆錄時，雖然沒有上手
      銬，但不能自由走動，因為旁邊有人看著等語（見本院2
      卷第42頁），準此，證人乙○○豈會於警方人員在旁看守
      之狀況下，毫無忌憚地要求證人丙○○對被告為不實之指
      述？是益徵證人丙○○於本院審理中之前開證詞，顯屬悖
      於常情，實難予以採認。此外，證人丙○○前開於本院審
      理所證：伊與丁○○、被告去前開套房找乙○○時，就見
      到「桌上」放著如附表編號1 所示之愷他命。而乙○○在
      警局中要求伊指述被告時，是單獨對伊說，但被告在旁邊
      有聽到，就說怎麼可以說那1 大包愷他命是他的云云（見
      本院2 卷第32、33、38、39頁），要與被告辯稱：伊與丙○○、丁○○去到前開套房時，見到乙○○身旁的「衣櫃
      」放有如附表編號1 所示之愷他命。而在警局要作筆錄之
      前，伊聽到乙○○要求其他人指認上開愷他命是伊所有，
      乙○○並要伊扛下持有該包愷他命之罪責，但當時伊並未
      同意，只是安靜的不回話云云（見本院2 卷第84至86頁、
      第120 頁），亦顯然有所歧異，足證證人丙○○於本院審
      理中所言，當係迴護被告之詞，要難予以採信。
（五）被告之辯護人雖以證人丙○○、己○於本院審理中證述，
      其2 人因本案接受內勤檢察官偵訊後，經檢察官諭知交保
      之保釋金，均係由證人乙○○支出乙情（見本院2 卷第34
      、46頁），而認本案係由證人乙○○主導相關人之陳述。
      然本件證人己○、甲○○、丙○○、丁○○初於警詢中，
      即均已為前揭不利於被告之陳述，而當時檢察官就本案相
      關人究將諭知飭回、交保甚或聲請羈押，均尚未可知，按
      諸常理，證人乙○○如何能利用事後為證人己○、丙○○
      支出保釋金乙事，主導證人己○、甲○○、丙○○、丁○○前於此前之警詢中陳述內容？再者，證人丙○○、己○
      於本院審理中，均未敘及證人乙○○有何以代為支出保釋
      金乙事而要求渠等為一定陳述之情，其中證人己○更表示
      其家人於其辦理保釋期間亦已到來，並旋將證人乙○○代
      為支出之保釋金返還證人乙○○（見本院2 卷第46頁），
      益徵證人乙○○代證人丙○○、己○支出保釋金乙事，要
      與相關證人所為不利於被告之陳述無關，辯護人前揭辯護
      意旨，實無從予以採認。又證人己○、甲○○、丙○○於
      警詢中，雖均表示證人乙○○於案發當時，未有將扣案如
      附表編號7 所示之物往外丟棄之情（見警卷第1 至3 頁、
      第10至15頁），而與證人乙○○於偵訊及本院審理中，自
      承其於案發之時，有將扣案如附表編號7 所示之物往外丟
      棄之事實（見偵卷第40頁、本院2 卷第65頁），固有不同
      。然因警方人員於詢問證人己○、甲○○、丙○○此部分
      問題時，均向渠等表示警方扣獲如附表編號7 所示物品時
      ，係與如附表編號2 至6 所示物品在同一夾鏈袋內所發現
      （見警卷第2 、11、14頁），是證人己○、甲○○、丙○○於警詢中之前揭陳述，究係順應警方人員之提問而對此
      情未予清楚陳述？或是如被告之辯護人具狀為被告所辯，
      渠等有特意迴護證人乙○○之情？實非無疑。再者，證人
      己○、甲○○、丙○○於警詢中，就證人乙○○將如附表
      編號7 所示之物往外丟棄乙事，縱有迴護證人乙○○之情
      ，亦未能就此推認渠3 人於警詢中所為不利於被告之陳述
      ，即係誣指被告所生，此由於警詢中表示未親眼見到何人
      丟棄相關扣案物品之證人丁○○，亦清楚指稱被告有攜帶
      如附表編號1 所示之第三級毒品愷他命至前開套房，並曾
      在該套房內取出向在場人炫耀乙情，即足為佐。因此，尚
      無從以己○、甲○○、丙○○於警詢中表示證人乙○○未
      有將扣案如附表編號7 所示之物往外丟棄乙情，為何有利
      於被告之認定。
（六）至於被告所執前開辯詞部分，被告所辯前揭情節，非但與
      證人己○、甲○○、丙○○、丁○○於警詢及偵訊中、證
      人乙○○於偵訊及本院審理中之陳述內容不符，亦與證人
      丙○○於本院審理中之證詞存有歧異，業如前述，已徵被
      告所述難以遽信。再者，依據被告警詢筆錄及第一次偵訊
      筆錄所載，被告全然未提及扣案如附表編號1 所示之第三
      級毒品愷他命係證人乙○○所有，而僅辯稱該包第三級毒
      品愷他命非其所有，亦非其往窗外丟棄（見警卷第4 至6
      頁、偵卷第7 頁）。惟依被告於本院審理中所辯，其於製
      作警詢筆錄之前，早已知悉證人乙○○要求他人對其為不
      實指述，準此，衡情其自應於警詢或第一次偵訊中，儘早
      向犯罪偵查人員敘明上情，以求自己清白，避免無端遭受
      刑事追訴、處罰，然其卻對此隻字未提，此舉實有違常理
      ，益徵被告所辯難以採認。此外，本院於被告同意之情形
      下，囑託高雄市政府警察局對被告進行測謊鑑定，而依據
      該測謊鑑定之結果，實施測謊人員詢問被告「有關本案，
      你有沒有把1 大包愷他命丟出去」，而被告回答「沒有」
      時；及詢問被告「有關本案，被查扣1 公斤愷他命是不是
      你的」，而被告回答「不是」時，均呈現說謊之不實反應
      ，此有高雄市政府警察局99年8 月26日高市警鑑字第0990
      049403號測謊鑑定書在卷足按（見本院2 卷第103 至106
      頁），由此亦可證被告前開所辯，純係事後卸責之詞，無
      從予以採認。從而，扣案如附表編號1 所示之第三級毒品
      愷他命係被告攜帶至前開套房內之事實，應堪認定。另本
      院將扣案如附表編號1 所示之第三級毒品愷他命送內政部
      警政署刑事警察局，委請該局比對其外包裝袋上是否存有
      被告或證人乙○○之指紋，結果該局並未能自該包第三級
      毒品愷他命之外包裝袋採得指紋進行比對，此有該局99年
      3 月11日刑紋字第0990028417號鑑定書存卷可稽（見本院
      1 卷第27頁），是此部分之證據，尚無從採為有利或不利
      於被告之認定，附此敘明。
（七）扣案如附表編號1 所示之第三級毒品愷他命係被告攜帶至
      前開套房內之事實，已如前述，而因被告未曾主張其係基
      於持送之目的而將上開第三級毒品愷他命攜帶至該處，且
      卷內亦無任何其他證據顯示此情，自可排除被告係基於運
      輸之犯意而將該包第三級毒品愷他命攜帶至前揭套房。又
      依證人丙○○於警詢中所述，其購入扣案如附表編號2 至
      6 之總淨重合計為6.685 公克之第三級毒品愷他命，所花
      費代價係新臺幣（下同）1600元（見警卷第15頁），而被
      告所持有之如附表編號1 所示之第三級毒品愷他命，其淨
      重為證人丙○○所持有上開第三級毒品愷他命淨重之145.
      8 倍（974.457 公克÷6.685 公克＝145.8 倍），是以證
      人丙○○上開購買價格計算，如附表編號1 所示之第三級
      毒品愷他命，其價值約有23萬3280元（1600元×145.8 倍
      ＝23萬3280元）；另依被告於警詢中所述，其於98年2 月
      7 日凌晨，曾以400 元之代價購入1 包重約1 公克之第三
      級毒品愷他命（見警卷第6 頁），則以被告此一購買價格
      計算，如附表編號1 所示之第三級毒品愷他命之價值，更
      高達38萬9783元（400 元×974.457 公克＝38萬9783元）
      。因此，扣案如附表編號1 所示之第三級毒品愷他命價值
      甚高，衡以常情，當無可能係他人所無償贈與被告，而應
      係被告花費相當之代價所購入。又依被告於另案偵訊中所
      言，其平日施用第三級毒品愷他命之數量約為2 至4 公克
      （見偵卷第47頁），是扣案如附表編號1 所示之第三級毒
      品愷他命，足可供被告施用243 日至487 日（974.457 公
      克÷4 公克＝243 ；974.457 公克÷2 公克＝487 ），實
      遠逾一般單純施用毒品之人所會購入持有之數量；再佐以
      被告於本院審理陳稱：伊覺得持有第三級毒品愷他命是很
      重的罪等語（見本院2 卷第86、87頁），則被告若僅係因
      供自己施用而需購入第三級毒品愷他命，衡情當會購入供
      自己施用適當期間之數量即可，以避免隨時持有大量之第
      三級毒品愷他命，平白增添自己為警查獲而遭受刑事處罰
      之風險，實無花費鉅資購入前開數量甚多之第三級毒品愷
      他命之理，因此，被告並非供自己施用而購入上開第三級
      毒品愷他命之事實，即堪認定。
（八）本件因被告否認扣案如附表編號1 所示之第三級毒品愷他
      命係其所有，是無從依被告之供述，判認其係基於何種供
      自己施用以外之目的而購入該等第三級毒品愷他命。然本
      院審酌愷他命乃係第三級毒品，而為不易取得之違禁物，
      是因好奇或沾染毒癮者，固會購入少量之第三級毒品愷他
      命以供自己施用，而經濟狀況較為充裕或與他人存有相當
      交誼者，偶會購入略為多量之第三級毒品愷他命以無償轉
      讓他人施用，然於花費鉅資購入大量之第三級毒品愷他命
      之情形中，除基於販賣之目的而可能會有此舉外，實無其
      他合理之可能性存在。又販賣第三級毒品罪責甚重，並為
      警方嚴厲查緝之重點，此乃眾所周知之事實，是販賣毒品
      者，若非有暴利可圖，應無甘冒遭供出來源或被檢警查緝
      法辦而受重刑處罰之危險，而為平價或低於販入價格而販
      賣毒品之理。因此，被告大量販入扣案如附表編號1 所示
      之第三級毒品愷他命，其目的當在販賣，且主觀上並有營
      利之意圖乙情，即堪予以認定。至公訴意旨認被告雖購入
      顯逾其施用所需之鉅量第三級毒品愷他命，然無證據證明
      被告係基於欲賣出營利之意圖而購入，而認被告係購入持
      有該等第三級毒品愷他命後，方另行起意而基於販賣營利
      之意圖而持有該等第三級毒品愷他命乙節。公訴意旨認定
      被告係意圖販賣而持有前開第三級毒品愷他命，亦係以被
      告持有之該等第三級毒品愷他命數量遠逾其施用量，及被
      告於另案中亦涉嫌販賣第三級毒品愷他命與他人，為其主
      要論據（見起訴書第2 、3 頁），然公訴意旨所為之上開
      2 論據，關於被告另案涉犯販賣第三級毒品愷他命罪嫌部
      分，該另案之案發時間，係於本案發生之後，於論理法則
      上，並不宜佐證案發時間在前之被告本件犯行（此亦為公
      訴意旨所自承，見起訴書第2 、3 頁）。又關於被告所持
      有之第三級毒品愷他命數量遠逾其施用量部分，於被告花
      費鉅資購入該等大量之第三級毒品愷他命之際，自同有不
      可能僅係供其個人施用之不合常理情形存在，是於邏輯法
      則上，實難以此謂被告於購入該等大量之第三級毒品愷他
      命之際，得認非意圖販賣營利而販入，而係於持有該等毒
      品一段時間後，方無故變更其主觀意念，成為基於販賣營
      利之意圖而持有，是公訴意旨此部分之認定，容有未合，
      併予敘明。
（九）綜上，本件事證明確，被告前揭犯行，足堪認定。至被告
      於本院審理中，聲請傳喚證人丁○○，而欲證明扣案如附
      表編號1 所示之第三級毒品愷他命非其所有乙節。查證人
      丁○○經本院依法傳喚、拘提，然均未能到庭之事實，有
      本院送達證書、囑託拘提函文、高雄市政府警察局鹽埕分
      局函覆未能拘獲證人丁○○之函文、審判期日報到單在卷
      可稽，而依現行相關法令之規定，亦無其他強制證人到庭
      之方式，故此項證據已屬不能調查，併予敘明。
二、論罪科刑部分
（一）按被告行為後，毒品危害防制條例於98年5 月20日修正公
      布，其中關於第4 條第3 項之規定，已有修正。惟因本次
      公布之修正條文，未另定施行日期，致其施行日期究應依
      原毒品危害條例條例第36條所規定「本條例自公布後6 個
      月施行」，或依中央法規標準法第20條第2 項準用第13條
      規定「自公布或發布之日起算至第3 日起發生效力」，容
      有爭議。惟本院參照毒品危害條例條例於92年7 月9 日修
      正公布之第36條之立法理由謂：「（一）依修正草案第2
      條第3 項規定，法務部需會同衛生署成立審議委員會每3
      個月定期檢討調整毒品之分級及品項，而本次新增第四級
      毒品，有需要在新法施行前先經該審議會檢討後再調整公
      布，爰預留6 個月緩衝期，以利處理。（二）依本條例新
      修正之規定，有必要再訂定相關子法及修正相關法規，以
      配合本條例之施行，故亦有需要預留適當緩衝期，以利訂
      頒相關子法及相關法規之配合修正」等語，故認該條之規
      定，顯係因應該次修正之需，始預留適當之緩衝期，自非
      得作為本次修正條文特定有施行日期之依據，是本次修正
      即應參照中央法規標準法第13條對於法規生效施行日之基
      本規範，自公布日起至第3 日即98年5 月22日發生效力，
      先予敘明。而被告行為時之毒品危害防制條例第4 條第3
      項規定「製造、運輸、販賣第三級毒品者，處5 年以上有
      期徒刑，得併科新臺幣500 萬元以下罰金」，修正後該項
      法條則規定「製造、運輸、販賣第三級毒品者，處5 年以
      上有期徒刑，得併科新臺幣700 萬元以下罰金」，是修正
      後之規定，得併科之罰金顯已提高，對被告並未較為有利
      。又本件被告並未供出毒品來源因而破獲，亦未於偵查及
      審判中均自白犯罪，自無修正前、後毒品危害防制條例第
      17條規定之適用，是依刑法第2 條第1 項前段規定，應適
      用被告行為時之毒品危害防制條例第4 條第3 項之規定處
      斷。
（二）按毒品危害防制條例第4 條之販賣毒品罪，不以販入之後
      復行賣出為要件，祇須以營利為目的，販入或賣出，有一
      於此，即已成立。而同條例第5 條之意圖販賣而持有毒品
      罪，係指基於販賣以外之其他原因而持有，嗣始起意售賣
      者而言。因此，行為人所持有之毒品，若係以售賣營利之
      意圖而販入者，其雖未及賣出，仍應論以販賣毒品既遂罪
      責；而若行為人持有之毒品，非以售賣營利之意圖而販入
      ，或因其他原因而持有，嗣方起意圖利售賣，著手於販賣
      行為未及賣出，即應成立販賣毒品未遂罪責；僅於行為人
      所持有之毒品，非以售賣營利之意圖而販入，或因其他原
      因而持有，嗣起意圖利售賣，尚未著手於賣出行為者，始
      成立意圖販賣而持有毒品罪責（最高法院90年度台上字第
      2046號判決意旨參照）。本件被告係基於營利之意圖而販
      入扣案如附表編號1 所示之第三級毒品愷他命，業如前述
      ，是核被告所為，係犯修正前毒品危害防制條例第4 條第
      3 項之販賣第三級毒品罪。公訴意旨認被告前開犯行，應
      依毒品危害防制條例第5 條第3 項之意圖販賣而持有第三
      級毒品罪處斷，尚有未合，爰依法變更起訴法條。
（三）爰審酌被告意圖營利而販入第三級毒品，有嚴重危害他人
      身心健康之虞，犯罪情節難認輕微，且於本院審理中非但
      矢口否認犯行，甚而誣指扣案如附表編號1 所示之第三級
      毒品愷他命係證人乙○○所有，並有向其及其他在場證人
      兜售之情，犯罪後態度實屬非佳，復參以被告販入之第三
      級毒品愷他命重量將近1 公斤，數量非少，若流入市面，
      可能造成之危害程度非輕等一切情狀，量處如主文所示之
      刑，以示懲儆。
（四）末按，毒品危害防制條例第2 條第2 項規定，毒品依其成
      癮性、濫用性及對社會危害性分為4 級，並就製造、運輸
      、販賣、意圖販賣而持有、以非法方法使人施用、引誘他
      人施用及轉讓等不同品項毒品之行為，分別定其處罰。至
      施用或持有第三、四級毒品，因其可罰性較低，故被告行
      為時之毒品危害防制條例，僅就施用及持有第一、二級毒
      品科以刑罰。惟鑑於第三、四級毒品均係管制藥品，特於
      同條例第11條之1 明定無正當理由，不得擅自持有。又同
      條例第19條第1 項所定「供犯罪所用或因犯罪所得之物」
      ，係指犯第4 條至第9 條、第12條、第13條或第14條第1
      項、第2 項之罪所用或所得之物，不包括毒品本身在內，
      自不得為第三、四級毒品之沒收依據（以犯第4 條第3 項
      販賣第三級毒品罪為例，其供犯罪所用之物，當指「供販
      賣第三級毒品所用之物」而言；第三級毒品本身為販賣之
      標的，而為遂行販賣該毒品使用之物，始屬「供犯罪所用
      之物」，其理至明）。同條例對於查獲之製造、運輸、販
      賣、意圖販賣而持有、以非法方法使人施用、引誘他人施
      用及轉讓第三、四級毒品之沒收，並無特別規定，如其行
      為已構成犯罪，則該毒品即屬不受法律保護之違禁物，應
      回歸刑法之適用，依刑法第38條第1 項第1 款之規定沒收
      之（最高法院95年度台上字第911 號判決可資參照）。扣
      案如附表編號1 所示物品為第三級毒品愷他命之事實，業
      如前述，依據前揭說明，該等第三級毒品愷他命要屬違禁
      物；又因鑑定單位一般係以傾倒之方式，將包裝袋內之毒
      品倒出而與包裝袋分離而稱重，必要時，輔以刮杓刮取袋
      內毒品，然無論依何種方式分離，包裝袋內均有極微量之
      毒品殘留，業經法務部調查局以93年3 月19日調科壹字第
      09300113060 號函釋在案，此為本院職務上已知之事實，
      足認如附表編號1 所示之包裝袋，其內含有極微量之第三
      級毒品愷他命而無法析離，應整體視為查獲之第三級毒品
      ，依刑法第38條第1 項第1 款規定，併予宣告沒收，至鑑
      驗耗用之第三級毒品愷他命既已滅失，自無庸宣告沒收。
      扣案如附表編號2 至7 所示之物，分別為第三級毒品及第
      二級毒品之事實，固如前述，然該等毒品與被告前揭犯行
      並無相關，是不於本案中為沒收或沒收銷燬之宣告，附此
      敘明。
據上論斷，依刑事訴訟法第299 條第1 項前段、第300 條，修正
前毒品危害防制條例第4 條第3 項，刑法第11條前段、第2 條第
1 項前段、第38條第1 項第1 款，判決如主文。
本案經檢察官鄧藤墩到庭執行職務。
中    華    民    國    99    年    10    月    11    日
                  刑事第十七庭  審判長法  官  陳建和
                                      法  官  毛妍懿
                                      法  官  陳君杰
以上正本證明與原本無異。
如不服本判決應於收受送達後10日內向本院提出上訴書狀，並應
敘述具體理由；如未敘述上訴理由者，應於上訴期間屆滿後20日
內向本院補提理由書（均須按他造當事人之人數附繕本）「切勿
逕送上級法院」。
中    華    民    國    99    年    10    月    11    日
                                      書記官  紀龍年
附錄本案論罪科刑法條全文：
毒品危害防制條例第4 條第3 項（修正前）
製造、運輸、販賣第三級毒品者，處5 年以上有期徒刑，得併科
新臺幣500 萬元以下罰金。
附表：
┌──┬───────────────────────┬─────┐
│編號│扣案物品                                      │數量      │
├──┼───────────────────────┼─────┤
│ 1  │第三級毒品愷他命（含包裝袋，驗後淨重玖佰柒拾肆│壹包      │
│    │點肆伍柒公克，純質淨重捌佰零貳點零柒伍公克，純│          │
│    │度82.3％）                                    │          │
├──┼───────────────────────┼─────┤
│ 2  │丙○○持有之第三級毒品愷他命（驗後淨重肆點陸貳│壹包      │
│    │公克）                                        │          │
├──┼───────────────────────┼─────┤
│ 3  │丙○○持有之第三級毒品愷他命（驗後淨重零點陸公│壹包      │
│    │克）                                          │          │
├──┼───────────────────────┼─────┤
│ 4  │丙○○持有之第三級毒品愷他命（驗後淨重零點伍柒│壹包      │
│    │壹公克）                                      │          │
├──┼───────────────────────┼─────┤
│ 5  │丙○○持有之第三級毒品愷他命（驗後淨重零點陸壹│壹包      │
│    │公克）                                        │          │
├──┼───────────────────────┼─────┤
│ 6  │丙○○持有之第三級毒品愷他命（驗後淨重零點貳捌│壹包      │
│    │肆公克）                                      │          │
├──┼───────────────────────┼─────┤
│ 7  │乙○○持有之內含第二級毒品MDMA及甲基安非他命成│壹顆      │
│    │分之錠劑（驗後淨重零點貳柒伍公克）            │          │
└──┴───────────────────────┴─────┘

司法院資訊處製作；財團法人民間司法改革基金會備份。
